【裁判字號】    97,台上,385
【裁判日期】    970124
【裁判案由】    違反公職人員選舉罷免法
【裁判全文】
最高法院刑事判決              九十七年度台上字第三八五號
上  訴  人  甲○○
上列上訴人因違反公職人員選舉罷免法案件，不服臺灣高等法院
花蓮分院中華民國九十六年十月十二日第二審判決（九十六年度
選上訴字第六號，起訴案號：臺灣臺東地方法院檢察署九十五年
度選偵字第九二號），提起上訴，本院判決如下：
    主  文
上訴駁回。
    理  由
按刑事訴訟法第三百七十七條規定，上訴於第三審法院，非以判
決違背法令為理由，不得為之。是提起第三審上訴，應以原判決
違背法令為理由，係屬法定要件。如果上訴理由書狀並未依據卷
內訴訟資料，具體指摘原判決不適用何種法則或如何適用不當，
或所指摘原判決違法情事，顯與法律規定得為第三審上訴理由之
違法情形，不相適合時，均應認其上訴為違背法律上之程式，予
以駁回。本件原判決認定：上訴人甲○○為臺東縣鹿野鄉永安村
第十七屆村長，為求於第十八屆村長選舉時順利連任，即與有投
票權之汪政翰（業經判處罪刑確定），基於對有投票權人交付賄
賂而約其投票予甲○○（俗稱買票）之概括犯意聯絡，於民國九
十五年六月十日投票日前一、二日，在該村中華路三段二四九巷
汪政翰住處，交付汪政翰新臺幣（下同）二萬元，以五千元作為
汪政翰之報酬，一萬五千元由汪政翰決定買票對象及每票金額。
汪政翰收受上開金錢後，除抽取一千元作為買自己一票之賄款外
，餘額則自當晚至投票日上午，以每票一千元，連續在其住處同
路段附近各巷，依序對有投票權人黃正三、王大生、李坤明、李
月英、林添榮、林美惠、黃秀英（住三九０巷者）、羅玉美、黃
秀英（住三一六號者）、陽黃榮、汪阿蘭、王美菊、汪建宏（均
經檢察官為緩起訴處分）各交付一千元，約定彼等於投票時圈選
甲○○，經黃正三等人允諾並收受該款項等情。爰維持第一審論
處上訴人共同連續犯公職人員選舉罷免法第九十條之一第一項對
有投票權人交付賄賂，約其為一定之行使罪刑之判決，駁回其於
第二審之上訴，已敘明所憑之證據及認定之理由，而以上訴人否
認犯行所持之辯解為不足採，予以指駁綦詳。所為論敘，俱有卷
存之證據資料可資覆按，從形式上觀察，並無判決違背法令之情
形存在。上訴意旨略稱：(一)原審以證人汪政翰之供述為上訴人賄
選之唯一直接證據，而汪政翰供詞前後不一，未達可確信為真實
之程度，原判決採為認定事實之基礎，與證據法則有違。(二)證人
徐玉山於第一審證述：「甲○○就問汪政翰我有叫你買票嗎？汪
政翰說沒有。」「甲○○說我沒有叫你買票，為何你說有，汪政
翰說他嚇到就說有。」（見第一審卷第九一至九二頁），並經汪
政翰證實確有上開對話。原判決並未說明不採信此項有利上訴人
證詞之理由，有理由不備之違法等語。惟按證據之取捨，為事實
審法院之職權。證人之陳述有部分前後不符，或相互間有所歧異
時，究竟何者為可採，法院本得依其確信自由判斷，若其基本事
實之陳述與真實性無礙時，仍非不得予以採信，茍未違背經驗法
則或論理法則，即難遽指為違法，非謂一有不符或矛盾，即應認
其全部均為不可採信。本件證人汪政翰雖就收受上訴人交付二萬
元後，究竟係由上訴人指示一票一千元，向十五人買票，或由汪
政翰自行決定每票金額及其中五千元為車馬費或買酒、買檳榔之
用等細節，前後陳述稍有不同，然其就如何受上訴人之託而向黃
正三等人行賄買票，及買票時間、人數、每票金額等基本事實，
前後陳述均一貫，所證復與黃正三等人之供述相互一致，原審自
得本其自由判斷之職權，為證據之取捨。原判決業已依據調查證
據之結果，說明其取捨之理由，核與採證法則並無違背，不得任
意指摘，而資為合法之第三審上訴理由。再查證人徐玉山固曾於
第一審在上訴人之辯護人詰問下為上開陳述，然嗣經審判長訊問
，汪政翰答稱﹕「當時甲○○確有問我上開對話，我也確實有說
沒有、緊張等語，但那是因為當時人多我不好意思講實話，實際
上確實是甲○○叫我買票的」等語（見第一審卷第九七頁）。原
判決雖未說明此部分證據取捨之理由，稍嫌疏漏而具微瑕，但顯
然於判決本旨無影響，上訴意旨執此指摘原判決有理由不備之違
失，依刑事訴訟法第三百八十條規定，仍不得認係適法之第三審
上訴理由。本件上訴為違背法律上之程式，應予駁回。
據上論結，應依刑事訴訟法第三百九十五條前段，判決如主文。
中    華    民    國  九十七  年    一    月  二十四  日
                      最高法院刑事第二庭
                          審判長法官  紀  俊  乾
                                法官  黃  正  興
                                法官  陳  東  誥
                                法官  林  錦  芳
                                法官  韓  金  秀
      本件正本證明與原本無異
                                      書  記  官
中    華    民    國  九十七  年    一    月  二十八  日
                                                      Ｅ


司法院資訊處製作；財團法人民間司法改革基金會備份。
